最高法院刑事判決　　　　　　　　　　　　　　　　九十三年度台非字第一七九號
　　上　訴　人　最高法院檢察署檢察總長
　　被　　　告　甲○○
右上訴人因被告侵占案件，對於台灣高等法院高雄分院中華民國九十二年五月六日第
二審確定判決（九十一年度重上更(四)字第七０號，起訴案號：台灣高雄地方法院檢察
署八十一年度偵續字第八七號），認為違法，提起非常上訴，本院判決如左：
    主  文
原審關於訴訟程序違背法令部分撤銷。
    理  由
非常上訴理由略稱：「按未經參與審理之法官參與判決者，其判決當然違背法令，刑
事訴訟法第三百七十九條第十三款定有明文。本件被告甲○○侵占案件，原審於九十
二年四月二十二日審判期日出席審理之法官為審判長法官周賢銳及法官張意聰、黃建
榮，此有該日審判筆錄可稽，乃原判決所載參與判決者則為審判長法官周賢銳及法官
謝宏宗、黃建榮，其中法官謝宏宗未經參與審理竟參與判決，揆諸首揭法條規定，原
判決自屬違背法令。爰依刑事訴訟法第四百四十一條、第四百四十三條提起非常上訴
，以資糾正」等語。
本院按：未經參與審理之法官參與判決者，其判決當然為違背法令，刑事訴訟法第三
百七十九條第十三款定有明文。而審判期日之訴訟程序，專以審判筆錄為證，亦為同
法第四十七條所明定。又上開第三百七十九條所列各款情形，就非常上訴而言，除第
四款、第五款、第十二款及第十四款之理由矛盾致適用法令違誤，與第十款之依法應
於審判期日調查之證據未予調查，致適用法令違誤，而顯然於判決有影響者，暨判決
前之訴訟程序違背第六款、第七款有關被告防禦權保障之規定，有依法不應判決而為
判決之違誤，顯然於判決有影響者，係屬判決違法外，其餘包括第十三款之情形在內
，均屬訴訟程序違背法令，有司法院大法官會議釋字第一八一號解釋及本院四十一年
台非字第四七號、四十四年台非字第五四號、九十一年台非字第一五二號諸判例可資
參照。本件被告甲○○侵占案件，係由審判長法官周賢銳、法官張意聰、黃建榮三員
出庭審理，有審判筆錄附卷可稽。而參與判決之法官，卻係審判長法官周賢銳、法官
謝宏宗、黃建榮三員。法官謝宏宗未參與審理而參與判決，依首揭說明，自屬訴訟程
序之當然違背法令。案經確定，非常上訴意旨執以指摘，洵有理由，應由本院將原審
關於訴訟程序違背法令部分撤銷，以資糾正。
據上論結，應依刑事訴訟法第四百四十七條第一項第二款，判決如主文。
中　　　華　　　民　　　國　　九十三　　年　　　七　　　月　　二十九　　日
                              最高法院刑事第十一庭
                                  審判長法官  張　淳　淙
                                        法官  謝　俊　雄
                                        法官  蘇　振　堂
                                        法官  張　春　福
                                        法官  呂　丹　玉
      右正本證明與原本無異
                                              書  記  官
中　　　華　　　民　　　國　　九十三　　年　　　八　　　月　　　三　　　日
                                                                        Ｌ
